臺灣南投地方法院行政訴訟判決
111年度交字第14號
原      告  陳躍升  
被      告  交通部公路總局臺中區監理所

代  表  人  楊聰賢  
訴訟代理人  陳勝芳  
上列當事人間交通裁決事件，原告不服111年2月13日投監四字第
65-JC0000000號裁決，提起行政訴訟，本院判決如下：
    主  文
一、原告之訴駁回。
二、訴訟費用由原告負擔。
    事實及理由
一、爭訟概要：
　  原告前於109年12月24日21時38分許，騎乘車牌號碼000-000
    0號普通重型機車，行經南投縣○○鎮○○路000號前，經警員攔
    查並測得酒精濃度為每公升0.60毫克，為南投縣警察局埔里
    分局愛蘭派出所警員認定有違反道路交通管理處罰條例（下
    稱處罰條例）第35條第1項第1款、第68條第2項規定，遂以1
    09年12月24日投警交字第JC0000000號違反道路交通管理通
    知單舉發，嗣開立110年3月24日埔監裁字第62-JC0000000號
    裁決書。又原告復於110年8月14日23時07分許，駕駛車牌號
    碼000-0000號自小客車(下稱系爭車輛)，行經南投縣埔里鎮
    地理中心碑前，因與他人發生交通事故，經南投縣警察局埔
    里分局鯉潭派出所警員以儀器測定呼氣酒精濃度達每公升0.
    56毫克，認原告有違反道路交通管理處罰條例第35條第3項
    所定「汽車駕駛人駕駛汽車，於五年內酒精濃度超過規定標
    準2次以上」之行為，並以111年8月14日投警交字第JC00000
    00號舉發違反道路交通管理事件通知單（下稱舉發通知單）
    舉發，並經本院以110年度埔交簡字第116號判決判處有期徒
    刑3月。因本件違規行為為原告於5年內2次駕駛車輛酒精濃
    度超過規定標準，被告遂於111年2月17日依處罰條例第35條
    第3項、第67條第2項前段、第24條第1項第2款規定，以投監
    四字第65-JC0000000號裁決書裁處原告吊銷其職業聯結車持
    有各級車類之駕駛執照3年，3年內不得考領汽車駕駛執照，
    並應參加道路交通安全講習（下稱原處分）。原告不服，遂
    提起行政訴訟。
二、原告起訴主張及聲明：
  ㈠主張要旨：原告家中尚有78歲年邁母親及無工作能力之兄長
    ，皆需原告獨力撫養，且原告係以駕駛為業，若遭吊銷駕駛
    執照恐致家庭生計陷入困境，故請求減輕罰則或撤銷原處分
    。
　㈡聲明：原處分撤銷。
三、被告答辯及聲明：
  ㈠答辯要旨：原告曾於109年12月24日酒後駕車，復於5年內之1
    10年8月14日酒後駕車肇事，乃再度違反處罰條例第35條第1
    項規定而該當處罰條例第35條第3項之規定，故原處分並無
    違誤。
　 ㈡聲明：如主文第1 項所示。
四、本件如爭訟概要欄所述之事實，有舉發通知單、109年12月2
    4日投警交字第JC0000000號違反道路交通管理通知單、本院
    110年度埔交簡字第116號刑事簡易判決、原處分及送達證書
    、駕駛人基本資料在卷可稽。
五、本院之判斷： 　
　㈠按汽機車駕駛人，駕駛汽機車經測試檢定有酒精濃度超過規
    定標準之情形者，處1萬5千元以上9萬元以下罰鍰，並當場
    移置保管該汽車及吊扣其駕駛執照1年至2年。本條例自108
    年3月26日修正條文施行之日起，汽機車駕駛人於5年內第2
    次違反第1項規定者，依其駕駛車輛分別依第1項所定罰鍰最
    高額處罰之，第3次以上者按前次違反本項所處罰鍰金額加
    罰新臺幣九萬元，並均應當場移置保管該汽機車、吊銷其駕
    駛執照及施以道路交通安全講習；如肇事致人重傷或死亡者
    ，吊銷其駕駛執照，並不得再考領。汽車駕駛人，曾依第35
    條第3項前段規定吊銷駕駛執照者，3年內不得考領駕駛執照
    。汽車駕駛人，因違反本條例及道路交通安全規則之規定，
    受吊銷駕駛執照處分時，吊銷其執有各級車類之駕駛執照。
    行為時處罰條例第35條第1項第1款、第3項前段、第67條第2
    項前段、第68條第1項定有明文。次按汽車駕駛人有飲用酒
    類或其他類似物後其吐氣所含酒精濃度達每公升0.15毫克或
    血液中酒精濃度達百分之0.03以上之情形者，不得駕車。道
    路交通安全規則第114條第2款亦有明文。
　㈡經查：原告前開「汽機車駕駛人駕駛汽機車，於五年內酒精
    濃度超過規定標準第2次」之違規事實，業如前述，故原告
    依上開規定所為之原處分，核無違誤。原告雖主張家中尚有
    78歲年邁母親及無工作能力之兄長，皆需原告獨力撫養，且
    原告係以駕駛為業，若遭吊銷駕駛執照恐致家庭生計陷入困
    境，故請求減輕罰則或撤銷原處分等等。然而：人民之工作
    權應予保障，固為憲法第15條所明定。惟上揭權利於合乎憲
    法第23條要件下，以法律或法律明確授權之命令加以適當之
    限制，尚非憲法所不許。在酒後駕駛之情形下，不只危及他
    人及自己之生命、身體、健康、財產，亦妨害公共安全及交
    通秩序，是其所限制與所保護之法益間，尚非顯失均衡。縱
    對於以駕駛汽車為職業之駕駛人而言，除行動自由外，尚涉
    工作權之限制，然作為職業駕駛人，本應更遵守道路交通安
    全法規，並具備較一般駕駛人為高之駕駛品德。故職業駕駛
    人因違反系爭規定而受吊銷駕駛執照之處罰者，即不得因工
    作權而受較輕之處罰（司法院釋字第699號解釋理由書意旨
    參照）。再者，依94年12月14日修正前、後處罰條例第68條
    第1項之規定僅將原條文中之「吊扣或」3 字刪除，可知立
    法者真意在於汽車駕駛人因違反道路交通管理處罰條例及道
    路交通安全規則之規定，受「吊銷駕照」處分者，仍維持一
    併吊銷其持有各級車類之駕駛執照，已經考量人民工作、生
    活及人格自由發展，而禁止受吊銷駕駛執照之人於3年內再
    次考領駕駛執照，亦與該處分所追求之公共利益，即用路大
    眾之用路安全具關聯性，該處分所侵害之工作權亦僅限於駕
    駛車輛部分，其手段與目的間無違反比例原則。又汽車駕駛
    執照區分為輕型機車、重型機車、小型車、大貨車、大客車
    、聯結車駕駛執照等，並於小型車以上駕駛執照再區分普通
    及職業部分，此係因應車輛分類所為之區分，各類駕駛執照
    應考資格雖有不同之經歷需求，但其考驗及格，獲准駕車行
    駛道路之權利則為一致，亦即經處吊銷駕駛執照處分時，不
    論是否為取得較高等級車類之駕駛資格者，均無可持其他等
    級車種駕駛執照再駕車行駛於道路之權利，況如駕駛人領有
    汽車駕照，而違規酒後駕駛機車，卻僅得禁止其駕駛機車，
    仍准其繼續駕駛汽車，顯然輕重失衡，且無法達到有效處罰
    及維護道路交通安全之立法目的。本件原告確於「汽車駕駛
    人駕駛汽車，於5 年內酒精濃度超過規定標準2 次以上」之
    違規事實，故依處罰條例第35條第3項前段規定，應受吊銷
    駕駛執照之處罰，併依處罰條例第67條第2項前段及第68條
    第1 項之規定，應包含原告所執有各級車類之駕駛執照，且
    3 年內不得考領駕駛執照。至於原告主張以職業聯結車維生
    ，為家中經濟來源等語，雖非無可憫之處，然原告既有上開
    違規行為，即應依前揭規定裁處原處分，尚難據此作為免責
    或改罰之事由，是原告此部分主張，即非可採。
  ㈢本件判決基礎已臻明確，兩造其餘之攻擊防禦方法及訴訟資
    料，經本院斟酌後，核與判決不生影響，無一一論述之必要
    ，併予敘明。
六、結論：原處分合法，原告訴請撤銷原處分，為無理由，應予
    駁回。
中　　華　　民　　國　　111 　年　　8 　　月　 24 　　日
　　　　　　　　　行政訴訟庭　法　官　鄭順福
一、上為正本係照原本作成。
二、如不服本判決，應於送達後20日內，向本院提出上訴狀，其
    未表明上訴理由者，應於提出上訴後20日內向本院補提理由
    書（均須按他造人數附繕本）。上訴理由應表明關於原判決
    所違背之法令及其具體內容，或依訴訟資料可認為原判決有
    違背法令之具體事實。
中　　華　　民　　國　　111 　年　　8 　　月　 24 　　日
                              書記官　施涵雯